【裁判字號】    98,上訴,2254
【裁判日期】    980721
【裁判案由】    誣告
【裁判全文】
臺灣高等法院刑事判決                98年度上訴字第2254號
上  訴  人
即  被  告  乙○○
選任辯護人  王東山律師
            林孝甄律師
            許富雄律師
上列上訴人因誣告案件，不服臺灣臺北地方法院97年度訴字第23
69號，中華民國98年4 月21日第一審判決（起訴案號：臺灣臺北
地方法院檢察署97年度偵字第25241 號），提起上訴，本院判決
如下：
    主  文
上訴駁回。
    事  實
一、乙○○明知其於民國（下同）97年5月13日下午3時50分許匯
    入甲○○於安泰商業銀行中和分行第00000000000000號帳戶
    之新臺幣（下同）10萬元，係應丙○○之要求而匯入，甲○○從未以香港賽馬協會人員身份要求匯款。詎乙○○竟因與
    甲○○就上開匯款生有糾紛，即意圖使甲○○受刑事處分，
    先於97年5月28日匯款1,000元至上開帳戶，再於97年5 月28
    日下午3 時許，前往臺北縣政府警察局新店分局江陵派出所
    ，捏造有未顯示來電自稱香港賽馬協會之人告知中獎，並以
    繳納稅金為由要求匯款，伊因而依該人員指示先後匯款共計
    101,000 元至甲○○上開帳戶，且對方並於遭其質疑身份後
    即將電話掛斷等不實情節，佯稱受到與甲○○有關之電話詐
    騙集團詐騙而匯款，誣告甲○○涉犯刑法詐欺取財罪嫌。
二、案經甲○○訴由臺北縣政府警察局新店分局報請臺灣臺北地
    方法院檢察署檢察官偵查起訴。
    理  由
壹、程序方面
一、按被告以外之人於審判外之言詞或書面陳述，除法律另有規
    定外，不得作為證據，為刑事訴訟法第159條第1項所明文規
    定。查告訴人於警詢及偵查中所為之陳述，並未經具結，且
    其於原審審理中已以證人經具結後陳述明確，復經交互詰問
    ，所為陳述又與其於警詢、偵查中陳述相符，於本案殊無引
    為證據之必要，依上開規定，告訴人於警詢、偵查中所為之
    陳述，自不具證據能力。
二、被告以外之人於審判外之言詞或書面陳述，除法律有規定者
    外，不得作為證據。被告以外之人於偵查中向檢察官所為之
    陳述，除顯有不可信之情況者外，得為證據。公務員職務上
    製作之紀錄文書、證明文書，除顯有不可信之情況外，亦得
    為證據。又按被告以外之人於審判外之陳述，雖不符刑事訴
    訟法第159條之1至第159條之4之規定，而經當事人於審判程
    序同意作為證據，法院審酌該言詞陳述或書面陳述作成時之
    情況，認為適當者，亦得為證據；當事人、代理人或辯護人
    於法院調查證據時，知有刑事訴訟法第159條第1項不得為證
    據之情形，而未於言詞辯論終結前聲明異議者，視為有前項
    之同意，刑事訴訟法第159條之1、第159條之5第1項、第2項
    分別定有明文。經查，本院相關之供述（除告訴人於警詢及
    偵查中之供述外）或非供述證據，並無顯不可信之情況，檢
    察官、被告於準備程序中對本案之供述、非供述證據均表示
    無意見而同意作為證據（本院卷第24頁背面），本院審酌各
    該證據作成之狀況，亦認為適當，依前揭規定，本案相關之
    供述、非供述證據，均有證據能力。
貳、實體方面
一、訊據被告乙○○固不否認有向新店分局江陵派出所對使用上
    開帳戶之人即告訴人甲○○提起詐欺告訴之事實，惟矢口否
    認有何誣告犯行，辯稱：伊確實有受到甲○○之詐騙，並沒
    有誣告甲○○，伊係被詐騙第2次1000 元時，始知受騙，才
    去報案，伊不認識甲○○，自無誣告之犯意云云。被告選任
    辯護人則以：誣告罪之構成要件係以使人受刑事或懲戒處分
    之意，被告祇是報告過程，並無使人受刑事或懲戒處分之意
    ，尚不符誣告罪構成要件，本案係甲○○來電予被告稱香港
    賽馬協會要被告匯10萬元中獎稅金予證人丙○○，被告聯絡
    不到丙○○才匯款，嗣丙○○稱其不認識甲○○，又說被告
    要匯房屋稅金，才會向警方報告匯款過程，被告確無誣告犯
    意云云置辯。惟查：
（一）被告於前往新店分局江陵派出所報案時，即與告訴人甲○○有所認識，並曾委託告訴人辦理房屋增貸事宜及傳真本
      人身分證與房屋權狀予告訴人等事實，業據證人即告訴人
      甲○○到庭證述明確（原審卷第64頁至第67頁），並有被
      告之身分證及房屋所有權狀影本與相關資料附卷可稽（臺
      灣臺北地方法院檢察署97年度他字第5577號卷第30頁至第
      77頁），顯見被告辯稱：伊與告訴人於本件匯款前並不認
      識云云，應非屬實。再者，被告自稱遭詐騙之簡訊乃係來
      自於「王語」之人所發，正與證人甲○○姓名前2 字相同
      ，有被告提出之行動電話簡訊翻拍照片（原審卷第54頁）
      附卷可稽，可知被告於接獲該簡訊前即已輸入該電話號碼
      及名稱，益徵證人甲○○所證述與被告本有相識乙節為真
      實。
（二）又被告所指遭詐騙之匯款10萬元，係應證人丙○○之要求
      所匯，並非因證人甲○○佯稱被告中獎需繳納稅金而匯入
      ，證人甲○○於匯款前曾以電話與被告通話，係因被告要
      求而傳送簡訊告知帳號，證人丙○○亦曾傳送簡訊予證人
      甲○○告知匯款10萬元等事實，業據證人甲○○證述在卷
      （原審卷第64頁至第67頁），並有甲○○提出之行動電話
      簡訊翻拍照片在卷可查（同前署97年度發查字第1965號卷
      第33頁）。另參以前述被告所提出上開簡訊翻拍照片，亦
      可見其簡訊並非來自於不明來電，而係來自於證人甲○○
      之行動電話，尤見被告於警詢中所稱遭不明來電佯稱賽馬
      中獎而遭詐騙云云，要屬虛構。
（三）又被告於97年5 月13日匯款至上開帳戶後，旋於翌日以電
      話與丙○○聯繫等事實，業經丙○○到庭證述在卷（原審
      卷第49頁背面）。衡諸被告為年約40歲之記帳業者，長期
      從事與金錢有關之記帳工作，係有相當之社會經驗及處理
      金錢之能力，對於匯款事務自有相當之判別力。是若被告
      果係遭人詐騙而匯款，何以於翌日與丙○○通話後未立即
      報案，反係於相隔2 週後再次匯款1000元，佯裝遭人詐騙
      而以之向警察局報案，舉動顯與常情有違，已難採信。雖
      被告於原審審理時又辯稱：係因丙○○說會處理才未立即
      報警云云。然被告在警詢及偵訊中從未提及丙○○擬處理
      本件匯款事宜等情，僅陳稱丙○○說不認識甲○○云云，
      是被告上開辯解已有可疑，復乏佐證，自難遽信。再者，
      丙○○於偵查中亦證稱：「被告向伊求證，伊回答我不認
      識甲○○，怎麼可能叫妳匯錢給她」等情（前揭他字偵查
      卷第2、3頁）；又於原審審理時證稱：「伊告知被告不知
      道甲○○是何人，怎麼可能叫被告匯款給甲○○」等語（
      原審卷第49頁反面）。是若證人丙○○根本不認識證人甲○○，其又何能處理此事，堪認被告上開辯解要係臨訟杜
      撰之詞，不足採信。其告訴伊始，即有誣告犯意，亦堪認
      定。
（四）綜上所述，被告所辯均不足採，本案事證明確，被告犯行
      洵堪認定，應依法論科。
二、核被告所為，係犯刑法第169 條第1 項之誣告罪。
三、原審因認被告罪證明確，依刑法第169 條第1 項之規定，審
    酌被告明知證人甲○○並無如其所誣告之詐欺犯行，卻仍向
    警察局誣告證人甲○○，侵害證人甲○○權利，浪費司法資
    源，且犯後飾詞否認，緩刑自非所宜，參以被告自始未見悔
    意等一切情狀，酌情有期徒刑6 月，認事用法，核無不合，
    量刑亦屬妥適，被告上訴意旨，仍執陳詞，空言否認犯罪，
    為無理由，應予駁回。
四、被告雖聲請臺灣臺北地方法院檢察署調閱97年度他字第6371
    號偵查卷，惟該案係證人丙○○對證人甲○○收受其房屋過
    戶稅金而證人甲○○未繳，乃提出該案之告訴，核與證人甲○○向被告施詐等情，乃不同詐欺事件，並無證據互為通用
    之可言，則被告調查證據之聲請，與待證事實無必要關聯，
    應予駁回，附此敘明。
據上論斷，應依刑事訴訟法第368條，判決如主文。
本案經檢察官李良忠到庭執行職務。
中    華    民    國    98    年    7     月    21    日
                  刑事第三庭  審判長法  官  陳博志
                                    法  官  蔡聰明
                                    法  官  許文章
以上正本證明與原本無異。
如不服本判決，應於收受送達後10日內向本院提出上訴書狀，其
未敘述上訴之理由者並得於提起上訴後10日內向本院補提理由書
（均須按他造當事人之人數附繕本）「切勿逕送上級法院」。
                                    書記官  蔡慧娟
中    華    民    國    98    年    7     月    21    日
附錄：本案論罪科刑法條全文
刑法第169條（誣告罪）
意圖他人受刑事或懲戒處分，向該管公務員誣告者，處7年以下
有期徒刑。
意圖他人受刑事或懲戒處分，而偽造、變造證據，或使用偽造、
變造之證據者，亦同。


司法院資訊處製作；財團法人民間司法改革基金會備份。
